ACORDAO-COMPLETO-2429812

ACÓRDÃO 11177/2020 ATA 35/2020 - SEGUNDA CÂMARA

VISTOS, relatados e discutidos estes autos de processo de monitoramento do Acórdão 9371/2017-TCU-Segunda Câmara (Relator Ministro Augusto Nardes) , que determinou a exclusão dos proventos do pagamento destacado da parcela de 28,86%,
	ACORDAM os Ministros do Tribunal de Contas da União, reunidos em sessão da 2ª Câmara, diante das razões expostas pelo relator, com fundamento com fundamento nos arts. 71, inciso III, da Constituição Federal de 1988, 1º, inciso V, e 39, incisos I e II, da Lei nº 8.443/1992, 1º, inciso VIII, 250, inciso II, e 260, §§ 1º e 2º, do Regimento Interno do TCU, e 15, inciso II, da Resolução do TCU nº 152/2002, em:
	9.1. considerar revel o Sr. Marley Cisne de Morais, na forma do art. 12, § 3º, da Lei 8.443/1992 e aplicar-lhe multa no valor de R$ 5.000,00 (cinco mil reais) , na forma do art. 58, inciso IV, da Lei 8.443/1992;
9.2. determinar ao Departamento Nacional de Obras Contra As Secas que:
	9.2.1. exclua, imediatamente, a parcela de 28,86% do ato de Cleide Maria Pereira deFreitas;
		       9.2.2. quantifique e realize, no prazo de 30 (trinta dias) , o ressarcimento dos valores recebidos indevidamente, desde a ciência do Acórdão 9371/2017-TCU-Segunda Câmara, até sua efetiva exclusão, nos termos do art. 46 da Lei 8.112/90, informando ao Tribunal as medidas adotadas;
		       9.3. dar ciência deste acórdão à interessada e ao Departamento Nacional de Obras Contra as Secas.

Em análise ato de Aposentadoria.

Segunda Câmara

3. Interessados/Responsáveis:
3.1. Interessado: Cleide Maria Pereira de Freitas (XXX.454.644-XX).

13.1. Ministros presentes: Ana Arraes (Presidente), Augusto Nardes (Relator) e Raimundo Carreiro.
13.2. Ministro-Substituto presente: André Luís de Carvalho.

ACORDAO-COMPLETO-2479028

Acórdão 7792/2021 - Segunda Câmara

AUGUSTO NARDES

Adoto como relatório a instrução produzida no âmbito da Secretaria de Fiscalização de Pessoal (peça 22) , a seguir transcrita com ajustes de forma pertinentes, a qual contou com a anuência dos dirigentes da unidade técnica e Ministério Público junto ao TCU (peças 23 e 24) :
HISTÓRico
Referido acórdão foi proferido conforme segue:
9.1. considerar legal o ato de aposentadoria em favor de Cleide Maria Pereira de Freitas (XXX.454.644-XX) , concedendo-lhe o correspondente registro; 
9.2. dispensar o ressarcimento das quantias percebidas indevidamente, mas de boa-fé, em consonância com a Súmula n.º 106 do TCU; 
9.3. determinar que, no prazo de 15 (quinze) dias, contados da ciência deste Acórdão, o Departamento Nacional de Obras Contra as Secas adote as providências cabíveis para excluir a parcela ilegal apontada nestes autos da estrutura de proventos em favor de Cleide Maria Pereira de Freitas, sem prejuízo de informar à autoridade administrativa omissa que ela pode se sujeitar à responsabilidade solidária pelo dano ao erário, nos termos do art. 262, caput, do Regimento Interno do TCU, devendo o órgão de origem informar o TCU sobre o resultado das medidas adotadas, no prazo de até 60 (sessenta) dias, contados da ciência deste Acórdão; e 
9.4. arquivar o presente processo, sem prejuízo de determinar que a Sefip promova o monitoramento da determinação contida no item 9.3 deste Acórdão, representando ao TCU, caso isso se mostre necessário.
Cientificada da deliberação em 7/11/2017 (peças 9 e 10) , a unidade jurisdicionada não ofereceu resposta.
Em sede de monitoramento, pesquisa ao Siape (peça 12) comprovou que a parcela relativa a plano econômico nunca foi excluída dos proventos da inativa e continuava sendo paga até aquela data, não constando dos autos qualquer manifestação da unidade jurisdicionada quanto à motivação para a manutenção da rubrica.
Por essa razão, foi realizada a audiência (peça 17) do gestor responsável, Sr. Marley Cisne de Morais Chefe da Divisão de Gestão de Pessoas do Departamento Nacional de Obras Contra as Secas à época da prolação do acórdão ora monitorado.
Consta dos autos aviso de recebimento do ofício de audiência datado de 26/3/2020 (peça 18) , mas não foram apresentadas razões de justificativa por parte do gestor.
EXAME TÉCNICO
Pesquisa ao Siape (peça 20) comprova que a parcela relativa a plano econômico continua sendo paga até a presente data. 
Considerando que o aviso de recebimento do ofício de audiência do ex-gestor data de 26/3/2020 (peça 18) , sem que tenham sido oferecidas razões de justificativa para a manutenção da parcela ilegal, entende-se cabível aplicar-lhe a multa prevista no art. 58, inciso IV, da Lei 8.443/1992.
Cabe ainda determinar à unidade jurisdicionada que, em cumprimento ao acórdão ora monitorado, exclua a parcela impugnada por esta Corte.
Com relação à reposição ao erário dos valores indevidamente recebidos, não consta dos autos o comprovante da data em que a aposentada foi cientificada acerca da decisão deste Tribunal.
Assim, deve ser determinado à unidade jurisdicionada ainda o envio a esta Corte do comprovante da data em que a aposentada foi cientificada do acórdão sob monitoramento, bem como que sejam informadas as providências que estão sendo tomadas com vistas à reposição ao erário dos valores indevidamente recebidos, caso haja, desde a data de sua ciência.
CONCLUSÃO
Considerando-se que o Senhor Marley Cisne de Morais, ouvido em audiência, não ofereceu razões de justificativa, que a rubrica irregular segue sendo paga à aposentada, que não consta dos autos o comprovante da data em que a ex-servidora tomou ciência do acórdão ora monitorado e que não se tem notícia acerca das providências necessárias à reposição ao erário dos valores indevidamente recebidos, entende-se cabível a aplicação ao ex-gestor da multa prevista no art. 58, inciso IV, da Lei 8.443/1992, bem como determinar à unidade jurisdicionada que exclua a parcela impugnada por esta Corte, encaminhe o comprovante da data em que a inativa foi cientificada acerca da deliberação e informe as providências adotadas com vistas à reposição ao erário dos valores indevidamente pagos, caso haja, desde a data de ciência.
Proposta de encaminhamento
Em face do exposto, submetam-se os autos à consideração superior propondo-se:
a) aplicar ao Senhor Marley Cisne de Morais, Chefe da Divisão de Gestão de Pessoas do Departamento Nacional de Obras Contra as Secas à época da prolação do Acórdão 9371/2017-TCU-Segunda Câmara, de 17/10/2017, Relator Augusto Nardes, a multa prevista no art. 58, inciso IV, da Lei 8.443/1992, considerando-se que, ouvido em audiência, o ex-gestor não apresentou razões de justificativa; e
b) determinar ao Departamento Nacional de Obras Contra as Secas que, em cumprimento ao Acórdão 9371/2017-TCU-Segunda Câmara, de 17/10/2017, Relator Augusto Nardes, no prazo de quinze dias úteis:
b.1) exclua a parcela impugnada por esta Corte do contracheque da aposentada Cleide Maria Pereira de Freitas (CPF XXX.454.644-XX) ;
b.2) encaminhe o comprovante da data em que referida inativa tomou ciência do citado acórdão; e
       b.3) informe as providências que estão sendo tomadas com vistas à reposição ao erário dos valores indevidamente recebidos pela ex-servidora, caso haja, desde a data de sua ciência.
É o Relatório.

não há.

Procurador Rodrigo Medeiros de Lima.

PESSOAL. APOSENTADORIA. MONITORAMENTO DO ACÓRDÃO 9.371/2017-TCU-SEGUNDA CÂMARA. PLANOS ECONÔMICOS. AUSÊNCIA DE ABSORÇÃO POR REESTRUTURAÇÕES POSTERIORES. AUDIÊNCIA DO GESTOR RESPONSÁVEL. REVELIA. MULTA. NOVAS DETERMINAÇÕES.

APOSENTADORIA (APOS)

Secretaria de Fiscalização de Pessoal (SEFIP).

Trata-se de monitoramento do Acórdão 9371/2017-TCU-Segunda Câmara, de minha relatoria, que considerou legal o ato de concessão de aposentadoria da interessada, com determinação para exclusão de parcela judicial referente a plano econômico.
2.	A Secretaria de Fiscalização de Pessoal - Sefip, em sua instrução, demonstrou que as determinações feitas por este E. TCU não foram atendidas pelo Departamento Nacional de Obras Contra as Secas, ensejando a audiência do responsável Sr. Marley Cisne de Morais Chefe da Divisão de Gestão de Pessoas do Departamento Nacional de Obras Contra as Secas à época da prolação do acórdão ora monitorado, para que apresentasse suas razões de justificativa.
3.	Em que pese o recebimento pelo responsável do ofício de audiência, datado de 26/3/2020 (peça 18) , não foram apresentadas razões de justificativa por parte do gestor, que optou por permanecer silente diante desta Corte.
4.	Ante postura do responsável em ignorar a oportunidade dada pelo Tribunal para que ofertasse esclarecimentos que sustentassem a decisão de não dar cumprimento à determinação exarada, entendo cabível aplicar-lhe a multa prevista no art. 58, inciso IV, da Lei 8.443/1992.
5.	Observo que não há nos autos informação sobre a data em que a interessada teve ciência do decidido no acórdão monitorado, dado fundamental para a definição do momento em que se deve a reposição ao erário de eventual ganho indevido. 
6.	Correta, nesse sentido, a proposta da unidade técnica de determinar "à unidade jurisdicionada que exclua a parcela impugnada por esta Corte, encaminhe o comprovante da data em que a inativa foi cientificada acerca da deliberação e informe as providências adotadas com vistas à reposição ao erário dos valores indevidamente pagos, caso haja, desde a data de ciência."
	Ante o exposto, voto no sentido de que seja aprovado o Acórdão que ora submeto à deliberação deste Colegiado.
TCU, Sala das Sessões Ministro Luciano Brandão Alves de Souza, em 6 de outubro de 2020.
Ministro JOÃO AUGUSTO RIBEIRO NARDES 
Relator